【裁判字號】    97,交聲,1614
【裁判日期】    971230
【裁判案由】    違反道路交通管理處罰條例聲明異議
【裁判全文】
臺灣士林地方法院交通事件裁定        97年度交聲字第1614號
原處分機關  臺北市交通事件裁決所
異  議  人
即受處分人  甲○○
上列異議人即受處分人因違反道路交通管理處罰條例案件，對於
臺北市交通事件裁決所中華民國97年10月3 日所為之處分（原處
分案號：北監自裁字裁40-A00000000號）聲明異議，本院裁定如
下：
    主  文
異議駁回。
    理  由
一、按汽車駕駛人，行車速度，超過規定之最高時速，或低於規
    定之最低時速，除有第43條第1 項第2 款情形外，處新臺幣
    1,200 元以上2,400 元以下罰鍰，並記違規點數1 點。對於
    行車速度超過規定之最高速限或低於規定之最低速限之違規
    行為，採用固定或非固定式科學儀器取得證據資料證明者，
    於一般道路須至少於100 公尺，於高速公路、快速公路須至
    少於300 公尺前，明顯標示之，道路交通管理處罰條例第40
    條、第63條第1 項第1 款、第7 條之2 第3 項分別定有明文
    。
二、原處分意旨略以：異議人即受處分人（下稱異議人）甲○○
    於民國97年5 月23日晚間7 時34分許，駕駛車牌號碼2903-R
    W 號自用小客車，以時速64公里行駛在速限為時速50公里之
    臺北市○○○路○段南向北車道，經臺北市政府警察局交通
    警察大隊大同分局交通分隊以北市警交大字第A00000000 號
    通知單逕行舉發「限速50公里，經測時速64公里，超速14公
    里，未滿20公里」違規，依道路交通管理處罰條例第40條，
    處罰鍰新臺幣（下同）1,600 元整，並依同條例第63條第1
    項第1 款（原裁決書漏載「第1 款」，應予補充更正）記違
    規點數1 點等語。
三、異議意旨略以：臺北市○○○路為一快速道路，北向南之速
    限為時速60公里，而南向北之速限為50公里，同一路段之速
    限不同，令人無法遵循；且舉發地點未有明顯之限速警告標
    誌，值勤員警是否以不當之方法取得違規照片，有待商榷；
    再者，測速照相器材是否符合規範亦均未可知，爰依法聲明
    異議云云。
四、經查：
  (一)異議人於97年5 月23日晚間7 時34分許，駕駛車牌號碼2903
    -RW 號自用小客車，由南向北行經限速50公里之臺北市○○
    ○路○ 段，以時速64公里之速度超速行駛，經臺北市政府警
    察局大同分局以科學儀器自動測速採證之照片逕行舉發之事
    實，有採證照片1 張、臺北市政府警察局北市警交大字第A0
    0000000 號舉發違反道路交通管理事件通知單1 紙在卷足憑
    ，異議人有於前揭時、地駕車超速違規之事實，洵堪認定。
  (二)異議人固辯稱上開臺北市○○○路同一路段南北雙向速限不
    同，無所適從云云。惟按有關道路交通管理之標誌、標線，
    乃行政機關依其職權所為之行政處分，其或有未當，惟除該
    行政處分有重大明顯之瑕疵或其他違法情形外，尚非本院所
    得任意否定，是尚不得執「南北向速限不同」為本件免責事
    由。
  (三)異議人又辯稱：本件舉發地點未設有明顯之限速警告標誌，
    值勤員警以不當之方法取得違規照片云云。惟查：
  1.本件舉發經過，已據臺北市政府警察局大同分局以97年8 月
    11日以北市警同分交字第09731738300 號函覆稱：「本案測
    速地點前方100 公尺前在環河北路與涼州街口往北方向設有
    『常有測速照相，請依速限行駛』警告標語，且環河北路與
    民生西路路面亦劃設有速限『50』字樣標線，提醒駕駛人注
    意」等語明確，有該函文一件附卷可稽，是異議人上開所指
    已嫌無據。
  2.至道路交通管理處罰條例第7 條之2 第3 項固規定：「對於
    行車速度超過規定之最高速限或低於規定之最低速限之違規
    行為，採用固定或非固定式科學儀器取得證據資料證明者，
    於一般道路須至少於一百公尺，於高速公路、快速公路須至
    少於三百公尺前，明顯標示之」，此一條文之立法意旨，無
    非在促請駕駛人注意不得超速行駛，並避免違規超速之駕駛
    人突見測速照相裝置，為了避免受罰，反而採取危險駕駛行
    為，致危及公共安全，是其立法目的當非在「排除未設置告
    示牌所為採證之證據能力」。是基於上開條文之規範保護目
    的以觀，不能逕將該條文擴張解釋為「證據使用禁止」規定
    ，從而，異議人執詞主張本件處罰程序存有瑕疵云云，縱係
    屬實，亦不執為免罰事由。
  (四)再者，異議人於上開時間、地點，行車時速達64公里，有卷
    附採證照片1 張可參，堪認異議人確有行車速度超過該處規
    定之最高時速甚明。異議人固辯稱採證儀器未符規範云云，
    然查，本件採證儀器為GATSOMETER廠牌之雷達測速儀，前於
    96年11月14日經經濟部標準檢驗局檢定合格，檢定之有效期
    限為97年11月30日，此有臺北市政府警察局大同分局97年1
    2 月5 日北市警同分交字第09734539500 號函檢附之經濟部
    標準檢驗局96年11月15日MO0000000 雷達測速儀檢定合格證
    書1 紙在卷可憑，足見上開採證儀器於舉發本件違規事實時
    ，仍在檢定合格之有效期限內。攝得該採證照片之雷射測速
    照相機既已經由我國經濟部標準檢驗局檢定合格，其所測得
    異議人所有系爭車輛之時速，即有一定之可信度，原舉發單
    位因此認定異議人有超速之違規事實，應屬有據，異議人空
    言指稱採證儀器未經檢驗合格云云，不足採取。
五、本件異議人之行車速度既已超逾管制標誌，其違反道路交通
    管理處罰條例第40條第1 項之違規超速行為，至為明確，原
    舉發機關即臺北市政府警察局大同分局依採證照片逕行舉發
    ，亦符合道路交通管理處罰條例第7 條之2 第1 項第6 款規
    定之以科學儀器取得證據資料者之逕行舉發要件，原處分機
    關據以援引前揭規定，依法裁處，洵無不當。異議人徒以前
    開情詞任意指摘，殊無可採，其異議為無理由，應予駁回。
據上論斷，應依道路交通案件處理辦法第19條，裁定如主文。
中    華    民    國    97    年    12    月    30    日
                  交通法庭  法  官  許辰舟
以上正本證明與原本無異。
如不服本裁定應於裁定送達後5 日內向本院提出抗告狀。
                            書記官  李典育
中    華    民    國    98    年    1     月    5     日


司法院資訊處製作；財團法人民間司法改革基金會備份。
